臺灣臺中地方法院刑事判決　　　　　　　　　　　　　九十四年度訴字第九一八號
　　公　訴　人　臺灣臺中地方法院檢察署檢察官
　　被　　　告　丁○○
　　指定辯護人　本院公設辯護人　戊○○
右列被告因殺人未遂案件，經檢察官提起公訴（九十四年度偵字第三○四六號），本
院判決如左：
    主  文
丁○○連續殺人未遂，處有期徒刑拾年。扣案之農用掃刀壹把沒收。
    犯罪事實
一、丁○○與其兄丙○○、兄嫂甲○○及姪女乙○○同住於臺中縣太平市○○路○段
    五七六號，平日丁○○即常因其房間內之物品不見，懷疑係丙○○之小孩所為，
    彼此間存有芥蒂。民國九十四年二月三日，丁○○在上揭住處二樓，又發現其房
    間內擺放之酒不見，乃告知丙○○，丙○○卻不相信其所言，致丁○○心生怒氣
    ，嗣於同日晚上八時五十分許，丁○○又懷疑乙○○之二名年幼小孩偷看其洗澡
    ，遂打罵該二名小孩，因而與乙○○爆發衝突，乙○○乃打電話至一樓予丙○○
  、甲○○，要求渠等報警，丙○○、甲○○以電話報警後，先行上樓欲查看狀況
    ，詎丁○○站在二樓樓梯口，見丙○○、甲○○上樓，竟基於殺人之概括犯意，
    連續以其所有含刀柄長一百零六公分之農用掃刀（刀面長三十四公分），向丙○○接續砍頭部二刀，左手一刀，致丙○○受有頭部外傷合併顱骨開放性骨折、顱
    內出血及左手肘切割傷等傷害。乙○○見丙○○被砍殺，急忙前去攙扶丙○○，
    丁○○又向乙○○之右耳、右臉頰、右腕部接續各砍一刀，致乙○○受有右側腕
    部撕裂傷（約四公分）合併尺股開放性骨折及肌腱斷裂、右臉頰撕裂傷（約十公
    分）及右耳撕裂傷（約二公分）等傷害。甲○○見狀，亦趕上前扶住丙○○，丁○○竟揮刀砍向甲○○左手，繼因該掃刀刀面歪斜，丁○○先將刀面扶正，口稱
    ：「把你們砍死」等語，又接續持刀迎向甲○○正面砍下，因甲○○閃躲，乃砍
    中甲○○背部，使甲○○受有左手指撕裂傷併肌腱損傷及背部撕裂之傷害，旋丁○○見乙○○倒在地上腳猶在動，對乙○○怒氣未消，將歪斜之刀面扶正，又接
    續砍乙○○左腳一刀，致乙○○再受有左側膝關節撕裂傷合併四頭肌腱斷裂之傷
    害，至此丁○○始丟棄該掃刀，未再行兇，甲○○趁機跑到陽台呼救，適警員來
    到現場，乃當場逮捕丁○○，並扣得上開農用掃刀一把，丙○○、甲○○及乙○○三人經送醫急救後，始倖免於死。
二、案經甲○○及乙○○訴由臺中縣警察局霧峰分局報請臺灣臺中地方法院檢察署檢
    察官偵查起訴。
    理  由
一、訊據被告丁○○坦承有於右揭時、地砍傷被害人丙○○、甲○○及乙○○之事實
    ，核與被害人乙○○於警詢、被害人甲○○於警詢及本院審理中指訴之情節相符
    ，並有丙○○、甲○○及乙○○之診斷證明書三紙在卷可稽，復有農用掃刀一把
    扣案可資佐證，被告之自白與事實相符，足堪採信。又按刑法上殺人罪與傷害人
    致死罪之區別，即在下手加害時有無死亡之預見為斷。至受傷處所是否致命部位
    ，及傷痕之多寡，輕重如何，僅足供認定有無殺意之參考，原不能為區別殺人與
    傷害致人死之絕對標準（最高法院十九年度上字第七一八號判例意旨參照）。又
    行為人對於構成犯罪之事實，明知並有意使其發生者，為故意。刑法第十三條第
    一項定有明文。刑法關於犯罪之故意，係採希望主義，其中直接故意須犯人對於
    構成犯罪之事實具備明知及有意使其發生之兩個要件（最高法院二十二年上字第
四二二九號判例意旨參照）。查本件被告持以行兇之農用掃刀，刀面長三十四公
    分、刀柄長七十二公分，為金屬材質，刀鋒尖銳，足以致人於死，此有相片一紙
    附卷可稽（見偵查卷第二五頁）。查被告持前開掃刀，猛向被害人丙○○、甲○○及乙○○三人之頭部、臉部、身體等處連續砍殺，且對每一被害人下手砍殺均
    不僅一刀，甚至將刀面砍歪後，一再將刀面扶正連續砍殺之，致丙○○受有受有
    頭部外傷合併顱骨開放性骨折、顱內出血及左手肘切割傷等傷害；乙○○受有右
    側腕部撕裂傷（約四公分）合併尺股開放性骨折及肌腱斷裂、右臉頰撕裂傷（約
    十公分）左側膝關節撕裂傷合併四頭肌腱斷裂及右耳撕裂傷（約二公分）等傷害
    ；又對甲○○猛砍手部及正面砍殺，幸甲○○閃躲得宜，始未砍中頭部，而砍中
    甲○○背部，致甲○○受有左手指撕裂傷併肌腱損傷及背部撕裂之傷害，且被害
    人有三人，仍無法抵擋被告一人之攻擊，足見被告當時用力甚猛，砍殺之心意甚
    為堅決。又查人體頭部乃人之生命中樞，構造甚為脆弱且不堪外力之重擊，倘因
    受外力之敲擊，極易造成死亡之結果；又被告對被害人身體多處砍殺，易因失血
    過多而導致死亡之結果，亦應為其所能預見及知悉，且又非無預見之可能，在通
    常觀念上，應為一般人所習知，而被告為一心智成熟之成年人，亦應為其所能預
    見及知悉，且又非無預見之可能者，足認被告對其上開行為極易造成被害人死亡
    之結果，應有所預見及認識，並有意使其發生，其有殺人之故意應堪認定。至被
    告雖否認有口出：「要讓你們死」等語，惟此業據被害人甲○○及乙○○指訴歷
    歷，被告所辯，乃事後卸責之詞，尚不足採。本件事證明確，被告犯行堪以認定
    。
三、核被告所為，係犯刑法第二百七十一條第二項、第一項之殺人未遂罪。被告對丙○○、甲○○及乙○○三人雖各有砍殺多刀之行為，惟係在同一密切時間、同一
    地點下，基於同一殺人犯意下接續所為之數動作，乃單純一罪。又被告先後殺傷
    丙○○、甲○○及乙○○三人，時間緊接，觸犯構成要件相同之罪名，顯係基於
    概括之犯意反覆為之，為連續犯，從一重論以殺人未遂一罪，並依法加重其刑。
    被告已著手於殺人犯罪行為之實行，因被害人等送醫急救，未發生死亡之結果而
    不遂，為未遂犯，爰依刑法第二十六條前段規定減輕其刑，並依法先加重其刑後
    減輕之。爰審酌被告與被害人等具有親屬關係，因平日不睦導致犯案之動機，被
    告持農用掃刀連續砍傷三人，手段兇殘，對被害人等造成極大傷害，自難寬貸，
    惟被告犯後坦承犯行，態度尚稱良好等等一切情狀，量處如主文所示之刑。扣案
    之農用掃刀一把，係被告所有供本案犯罪所用之物，業據被告於供明在卷，爰依
    刑法第三十八條第一項第二款之規定予以宣告沒收。
據上論斷，應依刑事訴訟法第二百九十九條第一項前段，刑法第五十六條、第二百七
十一條第二項、第一項、第二十六條前段、第三十八條第一項第二款，判決如主文。
中      華      民      國    九十四    年      五      月     十九     日
                              臺灣臺中地方法院刑事第二庭
                                審判長法  官  蔡  名  曜
                                      法  官  林  慧  英
                                      法  官  蔡  美  華
右正本證明與原本無異。
如不服本判決，應於判決送達後十日內向本院提出上訴狀，上訴於臺灣高等法院臺中
分院( 須附繕本 )。
                                     書記官
中      華      民      國    九十四    年      五      月     十九     日
附論罪科刑法條
刑法第二百七十一條第一項、第二項
殺人者，處死刑、無期徒刑或十年以上有期徒刑。
前項之未遂犯罰之。
